【裁判字號】    90,易,169
【裁判日期】    900814
【裁判案由】    妨害公務等
【裁判全文】
臺灣臺南地方法院刑事判決                            九十年度易字第一六九號
    公  訴  人  臺灣台南地方法院檢察署檢察官
    被      告  丁○○
                丙○○
右列被告因妨害公務等案件，經檢察官提起公訴（八十九年度偵字第一三六五三號）
，本院判決如左：
    主  文
丁○○對於公務員依法執行職務時，施強暴，處有期徒刑肆月，如易科罰金，以佰
元折算壹日。扣案之西瓜刀壹把沒收；又以加害生命、身體之事，恐嚇他人致生危害
於安全，處有期徒刑月，如易科罰金，以佰元折算壹日。應執行有期徒刑伍月，
如易科罰金，以佰元折算壹日。扣案之西瓜刀壹把沒收。
丙○○無罪。
    事  實
一、丁○○前有麻藥、煙毒前科，民國（下同）八十三年間，又因違反肅清煙毒條例
    案件，經本院判處有期徒刑三年八月確定，甫於八十八年十月九日假釋出監，現
    尚於保護管束期間，猶不知悔悟，緣丁○○因與蘇連進於日前曾發生口角紛爭，
    竟夥同丙○○共同基於傷害蘇連進之犯意聯絡，於八十九年十一月二十四日十三
    時三十分許，各持一把由丁○○預購之西瓜刀，前往台南市○區○○路二九一巷
    三十二弄一二四號欲向蘇連進尋釁，適有警員甲○○、乙○○刻正依法執行便衣
    防搶勤務而騎車巡邏經過上址，因市民蘇連進向警員報稱有人將對伊不利，彼二
    人甫聯袂進入該處查看時，丁○○、丙○○隨即持西瓜刀衝入，丁○○並持刀逕
    向蘇連進砍去，惟蘇連進迅即閃避而未受傷，此際甲○○、乙○○雖數度向丁○○、丙○○表明警員身分、拉開外套露出警員制服，並要求渠等將刀放下，惟丁○○僅看了甲○○一眼，即持上開西瓜刀向甲○○揮砍，甲○○雖立即閃避，但
    仍因而受有左上臂刀割傷（一×二公分）等傷害。嗣乙○○、甲○○於丁○○揮
    砍之際，先後掏出警槍奮力將丁○○、丙○○制服，並從渠手中扣得西瓜刀二把
    。迨丁○○、丙○○被帶回台南市警察局第六分局新興派出所製作筆錄時，丁○○竟又基於恐嚇之犯意，當場向蘇連進揚言稱：伊若未被關死，將來出來要找其
    報仇等語（台語），致蘇連進心生畏懼而危害於其安全。
二、案經蘇連進訴由台南市警察局第六分局報請台灣台南地方法院檢察署檢察官偵查
    起訴。
    理  由
壹、有罪部分：
  一、訊據被告丁○○固不否認有於右揭時地偕同被告丙○○持西瓜刀前往告訴人蘇
      連進住處，並持刀傷及警員甲○○等事實，惟矢口否認有何妨害公務、恐嚇之
      犯行，辯稱：伊係因先前與蘇連進吵架吃虧，加上當日酒醉，所以持刀要去跟
      他解決事情，然伊當時並不知甲○○之身分，且甲○○企圖搶伊之西瓜刀，致
      伊在雙方扭抱當中不慎砍到甲○○，伊絕非故意砍傷警員，又伊被帶往警局時
      ，係向蘇連進說：伊若未被關死，將來出來要找其理論，並無恐嚇之意云云。
      經查，右揭事實，業據告訴人蘇連進於警、偵訊時指訴綦詳（見警訊卷蘇連進
      之偵訊筆錄、偵查卷第二十五頁背面至二十六頁背面），核與證人即於現場執
      行勤務之警員甲○○、乙○○於檢察官偵訊及本院審理時之結證情節相符（見
      偵查卷第二十六頁、本院九十年七月三十一日審判筆錄），且有台南市立醫院
      驗傷診斷書一紙、證人甲○○於八十九年十一月二十四日之勤務表、出入登記
      簿及工作記錄簿等影本各乙份在卷可憑。況證人甲○○、乙○○與被告丁○○
      素無仇隙，且係身為警察之公務人員，衡情亦無誣陷被告二人之理。是被告上
      開所辯，無非事後避就之詞，顯不足採。準此，本件事證明確，被告丁○○犯
      行堪以認定，應依法論科。
  二、核被告丁○○所為係犯刑法第一百三十五條第一項之妨害公務罪及同法第三百
      零五條之恐嚇安全罪。其所犯上開二罪間，犯意各別，罪名互異，應分論併罰
      。爰審酌被告丁○○素行不佳，假釋中再行犯罪、蔑視公權力行使、不顧其行
      為可能造成警員身體嚴重傷害之結果而實施本件犯行、甚至於警局偵訊時公然
      對告訴人予以恐嚇等犯罪手段，惟其犯罪後警員甲○○已無意追究其傷害犯行
      ，且其犯後已於本院審理時復表示悔過之意等一切情狀，量處如主文所示之刑
      ，並定其易科罰金之折算標準及定其應執行之刑，以資儆懲。至扣案之西瓜刀
      二把，雖均為被告丁○○所有，惟被告丁○○僅持有其中一把作為其實施妨害
      公務犯行之工具，自應僅就其持有部分之西瓜刀一把，併依刑法第三十八條第
      一項第二款規定予以宣告沒收。
貳、無罪部分：
  一、公訴意旨另以：被告丙○○亦應被告丁○○之邀請，於八十九年十一月二十四
      日十三時三十分許，與被告丁○○各持一把由丁○○預購之西瓜刀，前往台南
      市○區○○路二九一巷三十二弄一二四號欲向蘇連進尋釁時，適有警員甲○○
      、乙○○在場，李、許二名警員雖向丁○○、丙○○表明身分與依法執行職務
      中，惟被告丁○○仍持上開西瓜刀向甲○○揮砍，致甲○○受有左上臂刀割傷
      等傷害，因認被告丙○○亦涉有刑法第一百三十五條第一項之妨害公務罪嫌等
      情。
  二、公訴人認被告丙○○涉有上開犯嫌，無非係以前開事實，業據證人蘇連進、甲○○、乙○○等人證述明確，且其既見被告丁○○持刀前往，不僅未及時阻止
      ，尚且與被告丁○○共同前往，顯見彼等早有共同犯意之聯絡云云為其主要論
      據；訊據被告丙○○固不否認伊與被告丁○○偕同前往告訴人蘇連進住處，惟
      堅決否認有何妨害公務之犯意，辯稱：當日因被告丁○○說他被人打，要伊與
      他一起去討醫藥費，伊才與之隨行，但伊不知被告丁○○攜帶西瓜刀，只是被
      告丁○○持刀砍過去時，有丟另一把西瓜刀在地上，伊只是隨手撿起拿在手上
      ，但伊根本不知裡面有警察等語。
  三、按犯罪事實，應依證據認定之，無證據不得推定其犯罪事實，又不能證明被告
      犯罪者，應諭知無罪之判決，刑事訴訟法第一百五十四條、第三百零一條第一
      項分別定有明文。經查，證人蘇連進於警訊及檢察官偵訊時係指稱：伊與被告
      二人不熟，也無仇恨，但事發前二日甫因被告丁○○在伊麵攤喝酒掀桌而發生
      糾紛，以致被告丁○○事後即與被告丙○○持刀來向伊尋仇，當日適巧警員甲○○等人經過，甲○○欲制止二人行為而被丁○○砍傷等語（見警訊卷蘇連進
      之偵訊筆錄、偵查卷第二十五頁背面）；另證人甲○○亦證稱：那天下午一時
      三十分左右，伊巡邏經過該處，蘇連進告訴我們等一下有人要來殺他，伊與同
      事乙○○進去他家處理瞭解狀況，才進入不久，被告二人就持西瓜刀就進來了
      ，進來就砍，他們對蘇連進砍下去時，伊等就表明警察身分，被告丁○○看了
      我一眼，其形態頗有酒意，接著就拿刀朝伊砍過來，伊趕緊閃開，但是刀子還
      是砍到左手臂，伊就拔槍出來，拿出警察證件，要求他們把刀放下，並把他逮
      捕了。另外一個被告丙○○跑出去，乙○○則追出去把他追捕回來，又被告丁○○砍伊時，被告丙○○就只有拿刀站在一旁，沒作什麼等語（見偵查卷第二
      十六頁、本院九十年七月三十一日審判筆錄），則由證人前揭證述情節觀之，
      證人甲○○、乙○○係於被告丁○○、丙○○等人持刀前往蘇連進家中尋仇時
      適巧巡邏到該處，依此，被告丙○○應被告丁○○邀請前往蘇連進住處尋仇時
      ，至多僅基於共同傷害蘇連進之犯意聯絡，尚無從認識到警員在場之特殊情狀
      ，而令渠等之犯意聯絡過度擴及至妨害公務部分之犯行，且警員表明身分後，
      亦僅被告丁○○一人持刀朝證人甲○○砍去，被告丙○○並無參與其犯行之情
      形，自難認被告丙○○有何以強暴手段妨害證人甲○○、乙○○等人執行公務
      之犯行。此外，復查無其他積極證據足資認定被告丙○○確有公訴人所指之前
      揭犯行，揆諸前開說明，被告丙○○之犯行尚屬不能證明，爰應為無罪之諭知
      。
據上論斷，依刑事訴訟法第二百九十九條第一項前段、第三百零一條第一項，刑法第
一百三十五條第一項、第三百零五條、第四十一條第一項前段、第三十八條第一項第
二款、第五十一條第五款，罰金罰鍰提高標準條例第一條前段、第二條，判決如主文
。
中      華      民      國    九十      年      八      月     十四     日
                                  臺灣臺南地方法院刑事第五庭
                                          法  官  林彥君
右正本證明與原本無異。
如不服本判決，應於判決送達後十日內，向本院提出上訴狀。
                                          書記官  黃傳鈞
中      華      民      國    九十      年      八      月     十四     日
附錄本案論罪科刑法條全文：
刑法第一百三十五條第一項：
  對於公務員依法執行職務時，施強暴脅迫者，處三年以下有期徒刑、拘役或三百元
  以下罰金。
刑法第三百零五條：
  以加害生命、身體、自由、名譽、財產之事，恐嚇他人致生危害於安全者，處二年
  以下有期徒刑、拘役或三百元以下罰金。


司法院資訊處製作；財團法人民間司法改革基金會備份。
